臺灣高等法院臺中分院刑事判決　　　　　　　　　九十三年度上訴字第一二八六號
　　上　訴　人
　　即　被　告　辛○○
右上訴人因搶奪等案件，不服臺灣台中地方法院九十三年度訴字第一五七一號中華民
國九十三年七月二十六日第一審判決（起訴案號：臺灣台中地方法院檢察署九十三年
度偵字第一○九三一號），提起上訴，本院判決如左：
      主  文
原判決撤銷。
辛○○連續意圖為自己不法之所有，而搶奪他人之動產，處有期徒刑貳年拾月，並於
刑之執行完畢或赦免後，令入勞動場所強制工作壹年。扣案之鑰匙支及扳手壹支均
沒收。
      事  實
一、辛○○有犯罪之習慣，有二次搶奪、一次服用酒類駕駛等前科，其中於民國（下
    同）八十二年間因搶奪案件，經臺灣高雄地方法院判處有期徒刑一年二月，復經
    臺灣高等法院高雄分院、最高法院判決上訴駁回而確定，經執行部分刑期後假釋
    ，再經撤銷假釋，復與八十四年間因搶奪等案件，經臺灣嘉義地方法院所判處之
    有期徒刑三年確定之刑期接續執行，再經假釋，於八十七年九月二十七日假釋期
    滿執行完畢（本件未構成累犯）；又於九十三年間因服用酒類駕駛案，經原審法
    院判處拘役四十日，如易科罰金以（銀元）三百元折算一日，於九十三年三月二
    十九日確定。詎辛○○仍不知悔改，未改其犯罪之習慣，復一再犯罪：其基於意
    圖為自己不法所有之概括搶奪犯意，於附表編號一至六之時間、地點，駕駛車號
    不詳之重型機車為交通工具，趁附表編號一至六之被害人癸○○、丁○○、丑○○、壬○○、庚○○、子○○等人不備之際，連續飛車搶奪渠等如附表編號一至
    六之犯罪所得贓物欄所載之物品。又基於意圖為自己不法所有之概括竊盜犯意，
    為供飛車搶奪之用，而於附表編號七之時、地，攜所有自備鑰匙三支，以鑰匙發
    動方式，竊取平日皆由丙○○使用（車主名稱登記為丙○○之母巫黃惠容名義）
    之車號ＪＶ七─三三三號重型機車為交通工具；再承前搶奪之概括犯意，騎乘上
    開竊得之車牌號碼ＪＶ七─三三三號機車，於附表編號八、九之時、地，趁戊○○○、寅○○不備之際，連續搶奪渠等如附表編號八、九之犯罪所得贓物欄所載
    之物品，並於搶奪戊○○○時，致戊○○○跌倒因而受有左側肱骨粗隆骨折、左
    肘開放性傷口之傷；辛○○旋將上開機車丟棄在臺中市○○○街七十一號對面後
    逃逸。其再承前竊盜之概括犯意，為供搶奪犯行之用，於附表編號十之時、地，
    攜所有前揭自備鑰匙三支，以鑰匙發動方式，竊取己○○所有之車號ＧＹＭ─六
    六六號重型機車為交通工具；再承前搶奪之概括犯意，於附表編號十一之時、地
    ，趁乙○○不注意之際，搶奪其如附表編號十一犯罪所得贓物欄所載之財物。辛○○再承前竊盜之概括犯意，於附表編號十二之時、地，持所有長度為十四公分
    、寬度介於二點九公分至二點二公分間、厚度零點六公分，客觀上足對人之生命
    、身體、安全構成威脅，具有危險性之兇器扳手一支，竊取平日皆由詹惠娟使用
    （車主名稱登記為詹惠娟之母彭春梅名義）之車號ＫＢＸ─九九七號機車之車牌
    一面，得手後，已置於自己實力支配之下，正將之懸掛在車號ＧＹＭ─六六六號
    之重型機車時，為警當場查獲，並扣得其所有供竊取機車、車牌所用之機車鑰匙
    三支、扳手一支，且查獲附表編號十、十二之被害人所有之機車及車牌（已發還
    ）、附表編號一至六之被害人所有之行動電話七支（已發還）、新臺幣（下同）
    三千零十三元、子○○所有之內裝零錢共二百十六元之零錢盒一個（已發還）；
    再於同年月十三日凌晨零時許，辛○○帶同警方至元帥大飯店三０九室，查獲附
    表編號九寅○○所有之行動電話一支（已發還）、附表編號八戊○○○所有之項
    鍊一條、玉墜一個及戒指一個（已發還）、手提包二個、手錶二支；又於同日凌
    晨零時三十分許，帶同警方至臺中市北屯區文昌二巷眷村廢墟內查獲附表編號十
    一乙○○所有之駕照一張及金融卡三張；再於同日凌晨二時許，帶同警方在臺中
    市○○○街七一號對面，查獲附表編號七丙○○所有之機車一部（已發還）。
二、案經戊○○○訴由臺中市警察局第一分局報請臺灣臺中地方法院檢察署檢察官偵
    查起訴。
      理  由
一、按除被告所犯為死刑、無期徒刑、最輕本刑為三年以上有期徒刑之罪或高等法院
    管轄第一審案件者外，於前條第一項程序進行中，被告先就被訴事實為有罪之陳
    述時，審判長得告知被告簡式審判程序之旨，並聽取當事人、代理人、辯護人及
    輔佐人之意見後，裁定進行簡式審判程序；又除簡式審判程序及簡易程序案件外
    ，第一審應行合議審判，刑事訴訟法第二百七十三條之一第一項、第二百八十四
    條之一分別定有明文。本件被告所涉係死刑、無期徒刑、最輕本刑為三年以上有
    期徒刑之罪或高等法院管轄第一審案件以外之罪，並於原審行準備程序時就被訴
    事實為有罪之陳述，原審法院合議庭依前揭規定，經評議結果，裁定改由受命法
    官獨任行簡式審判程序，爰先予敘明。
二、訊據上訴人即被告辛○○對於附表編號一至十二號所載之搶奪、竊盜犯行，除辯
    稱扣案之扳手一支並非兇器云云外，其餘皆坦認不諱，其坦承部分核與被害人癸○○、丁○○、丑○○、壬○○、庚○○、子○○、丙○○、戊○○○、寅○○
    、己○○、詹惠娟於警詢時及乙○○於偵查中指述遭搶奪、竊盜之情節大致相符
    ，且有贓物認領保管收據十一紙及戊○○○之診斷證明書一紙、車輛車牌失竊作
    業─查獲車輛認可資料一張、車籍作業系統─查詢認可資料二張、起獲贓物之照
    片多張附卷足稽，並有被告所有供竊盜用之機車鑰匙三支、扳手一支扣案可證。
    被告雖辯稱該扣案之扳手一支並非兇器，然按：刑法第三百二十一條第一項第三
    款之攜帶兇器竊盜罪，係以行為人攜帶兇器竊盜為其加重條件，此所謂兇器，其
    種類並無限制，凡客觀上足對人之生命、身體、安全構成威脅，具有危險性之兇
    器均屬之，且祇須行竊時攜帶此種具有危險性之兇器為已足，並不以攜帶之初有
    行兇之意圖為必要（最高法院七十九年台上字第五二五三號判例參照）。經當庭
    勘驗扣案之扳手一支，長度為十四公分、寬度介於二點九公分至二點二公分間、
    厚度零點六公分，金屬材質，質地堅硬，以手握之仍有一半長度可裸露於外，經
    記明筆錄可稽，足見該扳手為足對人之生命、身體、安全構威脅，具有危險性之
    兇器，被告否認該扳手非兇器，應係未解上開兇器之定義所為之辯解，自非可取
    。本案事證已臻明確，被告犯行堪以認定，自應依法論科。被害人癸○○、丁○○、丑○○、壬○○、庚○○、子○○、丙○○、戊○○○、寅○○、己○○、
    詹惠娟於警詢之陳述，未經被告於言詞辯論終結前聲明異議，視為同意作為證據
    ，且經審酌該等被害人之警詢筆錄均經被害人當場親閱後簽名捺印，並認為適當
    ，自得為證據，併予敘明。
三、核被告如附表編號一至六、八、九、十一所為，係犯刑法第三百二十五條第一項
    之普通搶奪罪；又被告如附表編號七、十之所為，係犯刑法第三百二十條第一項
    之普通竊盜罪；又被告如附表編號十二之所為，係犯刑法第三百二十一條第一項
    第三款之攜帶兇器竊盜罪。其先後多次普通竊盜、加重竊盜及搶奪犯行，時間緊
    接，犯罪構成要件相同，顯係基於概括之犯意反覆為之，皆為連續犯，分別從重
    論以一攜帶兇器竊盜、普通搶奪罪，並依法加重其刑。又其所犯連續攜帶兇器竊
    盜罪及連續搶奪罪間，其竊盜之目的係為供搶奪犯行之用，是二犯行有方法目的
    之關係，為牽連犯，應從一重之連續搶奪罪處斷。原審認被告犯罪事證明確，予
    以論罪科行，固非無見，惟按：科刑判決書記載之犯罪事實，為論罪科刑適用法
    律之基礎，故凡於適用法律有關之事項，必須詳加認定明確記載，然後於理由內
    敘明其所憑之證據及其認定之理由，使事實與理由互相一致，方為合法。原判決
    於理由內敘明被告有犯罪之習慣，爰依刑法九十條第一項規定諭知於刑之執行完
    畢或赦免後，令入勞動場所強制工作，然於事實欄內對於被告如何有犯罪之習慣
    ，並未明白認定，詳細記載，自有未洽。又按刑法上之搶奪罪，其所謂搶奪係指
    行為人乘人之不備或不及抗拒而公然攫奪他人支配範圍以內之物，移轉於自已實
    力支配下之行為而言。行為人於掠奪之際或不免於暴行，是以如行為人並無傷害
    故意，乃因搶奪行為而致普通傷害者，此項傷害行為，應吸收於搶奪行為之內，
    不另為罪。被告因搶奪被害人戊○○○導致戊○○○跌倒因而受有左側肱骨粗隆
    骨折、左肘開放性傷口之傷，固有戊○○○之診斷證明書一張在卷可憑，然訊之
    被告否認有故意傷害被害人戊○○○之行為，其於原審辯稱：伊當時拉被害人戊○○○之手皮包時，沒有想到被害人會跌倒等語；而稽之被害人戊○○○於警詢
    所述其於附表編號八所示之時、地步行時，遭一名歹徒騎乘重機車從其左後方強
    行搶拉拿在左手上之手提包跌倒而受傷，足見被告除對被害人因搶奪而施暴之行
    為外，並無更基於傷害被害人之確定或不確定故意而有對被害人傷害之行為，雖
    被害人因而受有普通傷害，然此應係搶奪行為施暴之當然結果，不另成立傷害罪
    。原審認被告此部份所為應另行成立刑法第二百七十七條第一項傷害罪，亦有未
    合。被告上訴意旨稱其無另行傷害被害人戊○○○之故意，指摘原判決不當，為
    有理由；至被告上訴意旨另稱其非常業搶奪云云，然原判決就被告搶奪九次之犯
    行並未認定被告係犯常業搶奪罪，此部份上訴意旨尚有誤會，與上訴意旨另稱原
    審量刑過重云云，均無可取。然原判決既有上述可議之處，即屬無可維持，自應
    由本院將原判決撤銷改判。爰審酌被告有二次搶奪前科，分經法院判處有期徒刑
    一年二月、三年確定，經接續執行及假釋，於八十七年九月二十七日執行完畢，
    有臺灣高等法院被告全國前案紀錄表在卷可按，被告雖未構成累犯，然其素行不
    良，本件再犯竊盜、搶奪罪，其中搶奪犯行達九件，足見其犯罪之危害非微，對
    行之安全危害甚鉅，再其所竊取之物有機車二部及車牌一面，及其所搶奪之財物
    ，暨其犯後態度等一切情狀，量處如主文第二項所示之刑。再被告有二次搶奪、
    一次服用酒類駕駛等前科，其中於八十二年間因搶奪案件，經臺灣高雄地方法院
    判處有期徒刑一年二月，復經臺灣高等法院高雄分院、最高法院判決上訴駁回而
    確定，經執行部分刑期後假釋，再經撤銷假釋，復與八十四年間因搶奪等案件，
    經臺灣嘉義地方法院判處有期徒刑三年確定之刑期接續執行，再經假釋，於八十
    七年九月二十七日假釋期滿執行完畢；又於九十三年間因服用酒類駕駛案，經原
    審法院判處拘役四十日，如易科罰金以（銀元）三百元折算一日，於九十三年三
    月二十九日確定之事實，有臺灣高等法院被告全國前案紀錄表在卷可按。且被告
    於本案短短五日內，即犯搶奪犯行達九件，竊盜犯行三件，且其中竊盜所得之機
    車均係為供搶奪之用，顯見其有犯罪之習慣，實有令入勞動場所訓練其謀生能力
    ，以矯正其惡習，並養成其勞動習慣之必要，爰依刑法九十條第一項、第二項規
    定諭知於刑之執行完畢或赦免後，令入勞動場所強制工作一年。
四、扣案之鑰匙三支、扳手一支，為被告所有供本件竊盜所用之物，業據被告供承在
    卷，爰依刑法第三十八條第一項第二款之規定併予宣告沒收；另扣案之手提包二
    個、金屬錶帶之手錶一支及現金三千零十三元，並非被告所有之物，又扣案之皮
    製錶帶之手錶一支，並非被告前揭搶奪、竊盜所用之物，業據被告陳明在卷，自
    不予宣告沒收。
五、公訴意旨另認：被告另竊取不詳之人所有之重型機車二部為交通工具（原審準備
    程序時實行公訴之檢察官僅以言詞表示縮減此部份竊盜起訴事實，應不生撤回起
    訴之效力），而為附表編號一至六之搶奪犯行，認被就涉嫌竊取該二部機車之行
    為另成立刑法第三百二十條第一項之竊盜罪。公訴人認被告有此部份犯行，係以
    被告於警詢之供述為其論據。惟按被告或共犯之自白不得作為有罪判決之唯一證
    據，仍應調查其他必要之證據以察其是否與事實相符，刑事訴訟法第一百五十六
    條第二項定有明文。經查，公訴意旨指稱被告行竊之時、地及被害人均不詳，復
    除被告警詢自白外，既未查獲上開二部機車，亦無被害人指訴，且無其他積極證
    據證明係被告所行竊，自不能僅憑被告警詢自白為犯行成立之唯一證據，此外復
    查無其他積極明確之證據足以證明被告有此部份犯行，不能證明被告犯罪，惟因
    公訴意旨認被告所涉此部份犯行與前開搶奪罪間有方法結果之牽連犯關係，屬裁
    判上一罪關係，爰不另為無罪之諭知。另公訴意旨認被告於搶奪被害人戊○○○
    手提包之際，明知有使戊○○○跌倒受傷之危險，仍基於不確定故意用力奪取，
    而致戊○○○受有前述之傷，此部份所為應成立刑法第二百七十七條第一項之傷
    害罪。然被告此部份所為應不另成立傷害犯行，公訴意旨所認尚有誤會，已如前
    述，惟因公訴意旨亦認被告此部份所為與搶奪罪間有想像競合犯之裁判上一罪之
    關係，爰亦不另為無罪之諭知，亦附予敘明。
據上論結，應依刑事訴訟法第三百六十九條第一項前段、第三百六十四條、第二百九
十九條第一項前段，刑法第五十六條、第三百二十五條第一項、第三百二十一條第一
項第三款、第五十五條、第三十八條第一項第二款、第九十條第一項、第二項，判決
如主文。
本案經檢察官甲○○到庭執行職務。
中      華      民      國      九十三      年      九    月    三十    日
                                   臺灣高等法院臺中分院刑事第四庭
                                         審判長法  官  洪  耀  宗
                                               法  官  劉  登  俊
                                               法　官  江  德  千
右正本證明與原本無異。
如不服本判決應於收受送達後十日內向本院提出上訴書狀，其未敘述上訴之理由者並
得於提起上訴後十日內向本院補提理由書（均須按他造當事人之人數附繕本）。
                                               書記官  吳　麗　琴
中     華     民     國　   九十三     年      十      月      一       日
【附錄論罪科刑法條】
刑法第三百二十五條第一項：
意圖為自己或第三人不法之所有，而搶奪他人之動產者，處六月以上五年以下有期徒
刑。
刑法第三百二十一條第一項第三款：
犯竊盜罪而有左列情形之一者，處六月以上五年以下有期徒刑。
第三款：攜帶兇器而犯之者。
                                                              　　　　　Ｆ
┌───────────────────────────────────────┐
│附表：                                                                        │
├─┬────┬────┬───┬────────┬────┬────┬────┤
│編│犯罪時間│犯罪第點│被害人│  犯罪所得贓物  │起獲贓物│犯罪方法│所犯法條│
│號│        │        │      │                │        │        │        │
├─┼────┼────┼───┼────────┼────┼────┼────┤
│１│九十三年│台中市南│癸○○│黃色手提包、行動│行動電話│趁被害人│刑法第三│
│０│六月八日│屯區東興│      │電話一支、身分證│一支（OK│不備，飛│百二十五│
│  │八時十五│路與大墩│      │、汽車駕照及健保│WAP）   │車搶奪財│條第一項│
│  │分許    │五街口  │      │IC卡各一張、金融│        │物。    │        │
│  │        │        │      │卡二張、信用卡五│        │        │        │
│  │        │        │      │張、印章三個、保│        │        │        │
│  │   │        │      │險箱鑰匙一支、現│        │        │        │
│  │        │        │      │金一萬元        │        │        │        │
├─┼────┼────┼───┼────────┼────┼────┼────┤
│２│九十三年│台中市西│丁○○│土黃色公事包一個│行動電話│趁被害人│刑法第三│
│０│六月十日│區○○路│      │、行動電話二支、│二支（NO│不備，飛│百二十五│
│  │八時二十│中正國小│      │金融卡一張、信用│KIA、GPL│車搶奪財│條第一項│
│  │分許    │對面    │      │卡二張、現金八千│US）    │物。    │        │
│  │        │        │      │元              │        │        │        │
├─┼────┼────┼───┼────────┼────┼────┼────┤
│３│九十三年│台中市北│丑○○│黑色手提包一個、│行動電話│趁被害人│刑法第三│
│０│六月十日│屯區熱河│      │行動電話一支、身│（GPLUS │不備，飛│百二十五│
│  │十四時許│路與安順│      │分證及健保IC卡各│）一支  │車搶奪財│條第一項│
│  │        │東四街口│     │一張、金融卡三張│        │物。    │        │
│  │        │        │      │、信用卡二張、存│        │        │        │
│  │        │        │      │摺二本、印章二個│        │        │        │
│  │        │        │      │、現金一萬二千元│        │        │        │
├─┼────┼────┼───┼────────┼────┼────┼────┤
│４│九十三年│台中市西│壬○○│黑白相間皮包一個│行動電話│趁被害人│刑法第三│
│０│六月十日│區○○路│      │、行動電話一支、│（ARCOA │不備，飛│百二十五│
│  │十五時許│與中美街│      │鑰匙一串、化妝品│）一支  │車搶奪財│條第一項│
│  │        │口      │      │、現金一千餘元  │        │物。    │        │
├─┼────┼────┼───┼────────┼────┼────┼────┤
│５│九十三年│台中市西│庚○○│皮包一個、行動電│行動電話│趁被害人│刑法第三│
│０│六月十一│屯區漢城│      │話一支、鑰匙一串│（A-PLUS│不備，飛│百二十五│
│  │日九時許│六街二十│      │、身分證三張、戶│）一支  │車搶奪財│條第一項│
│  │        │四號前  │      │口名簿二份、健保│        │物。    │        │
│  │        │        │      │IC卡及金融卡各三│        │        │        │
│  │        │        │      │張、存摺十四本、│        │        │        │
│  │        │        │      │印章六個、汽車駕│        │        │        │
│  │        │        │      │照、行照、現金一│        │        │        │
│  │        │        │      │萬元、會員卡一張│        │        │        │
│  │        │        │      │、借書證一張、殘│        │        │        │
│  │        │        │      │障手冊三本、免役│        │        │        │
│  │        │        │      │證明書一張、黨證│        │        │        │
│  │        │        │      │二本等          │        │        │        │
├─┼────┼────┼───┼────────┼────┼────┼────┤
│６│九十三年│台中市西│子○○│藍色皮包一個、行│行動電話│趁被害人│刑法第三│
│０│六月十一│屯區河南│      │動電話一支、身分│（NOKIA │不備，飛│百二十五│
│  │日十四時│路福星公│      │證、汽車駕照、健│）一支、│車搶奪財│條第一項│
│  │五十分許│園旁巷內│      │保IC卡、機車行照│內裝二百│物。    │        │
│  │        │        │      │、執業執照及借書│十六元之│        │        │
│  │        │        │      │證各一張、金融卡│零錢盒一│        │        │
│  │        │        │      │二張、信用卡三張│個      │        │        │
│  │        │        │      │、鑰匙一串、現金│        │        │        │
│  │        │        │      │二千二百元、內裝│        │        │        │
│  │        │        │      │二百十六元之零錢│        │        │        │
│  │        │        │      │盒一個          │        │        │        │
│  │        │        │      │                │        │        │        │
├─┼────┼────┼───┼────────┼────┼────┼────┤
│７│九十三年│台中市北│丙○○│竊得重機車（JV7-│重機車（│以自備鑰│刑法第三│
│０│六月十一│屯區崇德│（車主│333）一部       │JV7-333 │匙發動竊│百二十條│
│  │日二十二│五路一四│巫黃惠│                │）一部  │取。    │第一項  │
│  │時許    │五號前  │容）  │                │        │        │        │
├─┼────┼────┼───┼────────┼────┼────┼────┤
│８│九十三年│台中市西│周賴美│金色手提包一個、│白金項鍊│趁被害人│刑法第三│
│０│六月十二│區○○街│雲    │行動電話一支、身│玉墬一條│不備，飛│百二十五│
│  │日七時三│二十七號│      │分證、健保卡及金│、玉墬一│車搶奪財│條第一項│
│  │十分許  │前      │      │融卡各一張、白金│個、戒指│物      │        │
│  │        │        │      │項鍊玉墬兩條、墬│一個    │        │        │
│  │        │        │      │子二個、戒指五個│        │        │        │
│  │        │        │      │、金錶一支、現金│        │        │        │
│  │       │        │      │三萬元          │        │        │        │
├─┼────┼────┼───┼────────┼────┼────┼────┤
│９│九十三年│台中市大│寅○○│金色手提包一個、│行動電話│趁被害人│刑法第三│
│０│六月十二│聖街四五│      │行動電話一支、身│（NOKIA │不備，飛│百二十五│
│  │日十一時│八號前  │      │分證及機車駕照各│）一支  │車搶奪財│條第一項│
│  │許      │        │      │一張、健保IC卡三│        │物。    │        │
│  │        │        │      │張、金融卡二張、│        │        │        │
│  │        │        │      │信用卡一張、現金│        │        │        │
│  │        │        │      │二千二百元      │        │        │        │
├─┼────┼────┼───┼────────┼────┼────┼────┤
│０│九十三年│台中市北│己○○│竊得重機車（GYM-│重機車（│以自備鑰│刑法第三│
│１│六月十二│屯區大連│      │666）一部       │GYM-666 │匙發動竊│百二十條│
│  │日十五時│路三段一│      │                │）一部  │取。    │第一項  │
│  │許      │五五號之│      │                │        │        │        │
│  │        │五號附近│      │                │        │        │        │
├─┼────┼────┼───┼────────┼────┼────┼────┤
│１│九十三年│台中市北│乙○○│皮包一個、機車駕│機車駕照│趁被害人│刑法第三│
│１│六月十二│屯區遼寧│      │照一張、金融卡三│一張、金│不備，飛│百二十五│
│  │日十六時│路與崇德│      │張、現金五萬元、│融卡三張│車搶奪財│條第一項│
│  │許      │二路口  │      │皮夾一個、鑰匙一│        │物。    │        │
│  │        │        │      │串、身分證一張、│        │        │        │
│  │        │        │      │手機一支        │        │        │        │
├─┼────┼────┼───┼────────┼────┼────┼────┤
│２│九十三年│台中市西│詹惠娟│重機車車牌（KBX-│重機車車│以自備扳│刑法第三│
│１│六月十二│區○村路│（車主│997）一面       │牌（KBX-│手竊取車│百二十一│
│  │日二十一│與向上南│彭春梅│                │997）一 │牌，已置│條第一項│
│  │時三十分│路口    │）    │                │面      │於自己實│第三款  │
│  │許      │        │      │                │        │力支配之│        │
│  │        │        │      │                │        │下。    │        │
└─┴────┴────┴───┴────────┴────┴────┴────┘
                                                              　　　　Ｆ
